臺灣新北地方法院刑事判決
111年度金訴字第190號
公  訴  人  臺灣新北地方檢察署檢察官
被      告  陳智輝




            陳馬宏恩



                   （現另案於法務部○○○○○○○○○○   ○執行中
                   ）
上  1  人
指定辯護人  本院公設辯護人湯明純
上列被告因違反洗錢防制法等案件，經檢察官提起公訴（110年
度少連偵字第413號、第464號），本院判決如下：
    主  文
丁○○犯三人以上共同詐欺取財罪，處有期徒刑壹年捌月，併科罰
金新臺幣貳萬元，罰金如易服勞役，以新臺幣壹仟元折算壹日。
未扣案犯罪所得新臺幣貳萬伍仟陸佰元沒收，於全部或一部不能
沒收或不宜執行沒收時，追徵其價額。
丙○○○共同犯非法由自動付款設備取財罪，處有期徒刑參月，如
易科罰金，以新臺幣壹仟元折算壹日。未扣案犯罪所得新臺幣壹
仟伍佰元及拾參萬玖仟元均沒收，於全部或一部不能沒收或不宜
執行沒收時，追徵其價額。
    事  實
一、丁○○係成年人，自民國109年10月間加入褚俊賢（由檢察官
    通緝中）、真實姓名、年籍不詳，綽號「陳掏」等人所屬詐
    欺集團，丙○○○則自110年1月9日13時許，加入上開詐欺集團
    ，而分別為下列行為：
　㈠丁○○與上開詐欺集團成員共同意圖為自己不法所有，基於3人
    以上共同詐欺取財、以不正方法由自動付款設備取財及洗錢
    之犯意聯絡，先由詐欺集團所屬成員於110年1月7日某時許
    ，撥打電話予乙○○，假冒地檢署檢察官之身分，佯稱因屏東
    郵局報案，須提供名下帳戶調查云云，致乙○○陷於錯誤，而
    於110年1月7日18時許，在其位於新北市土城區住處，將其
    所申設之中華郵政帳號00000000000000號帳戶、國泰世華商
    業銀行帳號000000000000號帳戶之存摺及提款卡，交付依詐
    欺集團指示前來之少年吳○恩。復由褚俊賢指示丁○○，於110
    年1月7日18時30分許，在統一超商新台茂門市，將上開乙○○
    之郵局、國泰帳戶提款卡及密碼交予於109年12月底加入上
    開詐欺集團，而同有上開犯意聯絡之少年石○凱，由石○凱於
    110年1月7日19時17分許，前往桃園市○○區○○路0段000號蘆
    竹郵局，持上開郵局帳戶提款卡，以該郵局之ATM自動付款
    設備，接續提領新臺幣（下同）6萬、6萬元，並於同日19時
    38分許，前往桃園市○○區○○路00號國泰世華銀行南崁分行，
    以該銀行之ATM自動付款設備，持上開國泰帳戶提款卡，接
    續提領10萬、10萬後，復將所提款項合計32萬元交給丁○○，
    丁○○自其中扣除其百分之4報酬即1萬2,800元後，餘款則轉
    交褚俊賢，以此方式製造金流斷點，隱匿詐欺取財犯罪所得
    去向、所在。丁○○復承前犯意，於110年1月8日4時2分許，
    前往國泰世華銀行南崁分行，自行持上開國泰帳戶提款卡，
    以該銀行之ATM自動付款設備，接續提領10萬、10萬，並於
    同日4時12分許，前往桃園市○○區○○街000號蘆竹光明郵局，
    持上開郵局帳戶提款卡，以該郵局之ATM自動付款設備，接
    續提領6萬、6萬，並將所提款項合計32萬元，自其中扣除其
    百分之4報酬即1萬2,800元後，餘款則轉交褚俊賢，以此方
    式製造金流斷點，隱匿詐欺取財犯罪所得去向、所在。
　㈡丙○○○與上開詐欺集團成員共同意圖為自己不法所有，基於以
    不正方法由自動付款設備取財之犯意聯絡，由丙○○○於110年
    1月9日16時15分許，依「陳掏」之指示，前往桃園市○○區○○
    路0號特力屋5樓男廁內，收受該詐欺集團成員交付之上開國
    泰帳戶提款卡及1,500元車錢，並於同日17時39分許，前往
    桃園市○○區○○路000號全家超商內，持上開國泰帳戶提款卡
    ，以該超商內之ATM自動付款設備，接續提領2萬元、2萬元
    、2萬元、2萬元、2萬元、2萬元、1萬9,000元，惟隨即於17
    時55分許，在桃園市○○區○○路000巷0號經警盤查，並扣得上
    開國泰帳戶提款卡及所提領之13萬9,000元，而悉上情。
二、案經乙○○訴由新北市政府警察局中和分局報告臺灣新北地方
    檢察署檢察官，及該署檢察官自動檢舉偵查起訴。
    理  由
一、訊據被告丁○○、丙○○○對於上開犯罪事實均坦承不諱，核與
    證人即告訴人乙○○於警詢及偵查中之證述、證人吳○恩、石○
    凱於警詢時之證述相符，並有提領時間地點一覽表、中華郵
    政查詢帳戶最近交易資料、國泰世華銀行對帳單、監視器錄
    影翻拍照片、手機對話截圖、扣案物照片、勘察採證同意書
    、監視器錄影翻拍照片、扣案物照片、現場照片、桃園市政
    府警察局中壢分局扣押物品清單、扣押筆錄、扣押物品目錄
    表各1份附卷可稽，足認被告2人任意性自白與事實相符，本
    案事證明確，被告2人犯行均堪認定，應依法論科。
二、論罪科刑：
　㈠核被告丁○○就事實一、㈠詐得告訴人上開郵局、國泰帳戶之存
    摺及提款卡部分，係犯刑法第339條之4第1項第2款之3人以
    上共同詐欺取財罪，就事實一、㈠以該提款卡提領告訴人款
    項並轉交贓款部分，係犯刑法第339條之2第1項之非法由自
    動付款設備取財罪及洗錢防制法第14條第1項之洗錢罪。核
    被告丙○○○就事實一、㈡所為，係犯刑法第339條之2第1項之
    非法由自動付款設備取財罪。
　㈡檢察官對被告2人所為非法由自動付款設備取財部分，雖漏未
    於起訴書引用刑法第339條之2第1項之規定，惟已於起訴事
    實欄載明該犯罪事實，本院自應予以審理。另被告丁○○並非
    假冒公務員撥打電話之人，亦非前往現場向告訴人收取上開
    存摺及提款卡之人，卷內尚無證據認其知悉該詐欺集團成員
    係以何種方式為詐欺行為，是公訴意旨認被告丁○○所為涉犯
    刑法第339條之4第1項第1款之冒用公務員名義詐欺取財罪，
    容有誤會。
　㈢被告丁○○就上開事實一、㈠犯行，與褚俊賢所屬詐欺集團成員
    、石○凱有犯意聯絡及行為分擔，應論以共同正犯。被告丙○○○就事實一、㈡犯行，與「陳掏」所屬詐欺集團成員有犯意
    聯絡及行為分擔，亦應論以共同正犯。
　㈣被告丁○○與石○凱接續持上開郵局、國泰帳戶提款卡，及被告
    丙○○○嗣後亦持上開國泰帳戶提款卡由自動付款設備取財之
    行為，分別係於密切接近之時間、地點實施，侵害同一之法
    益，各行為之獨立性極為薄弱，依一般社會健全觀念，在時
    間差距上，難以強行分開，在刑法評價上，視為數個舉動之
    接續施行，合為包括之一行為予以評價，較為合理，為接續
    犯。
　㈤被告丁○○就上開事實一、㈠犯行，係以一行為同時觸犯刑法第
    339條之4第1項第2款之3人以上共同詐欺取財罪、刑法第339
    條之2第1項之非法由自動付款設備取財罪及洗錢防制法第14
    條第1項之洗錢罪，為想像競合犯，應從一重論以3人以上共
    同詐欺取財罪。
　㈥被告丁○○於行為時係滿20歲之成年人，而石○凱於行為時僅15
    歲，係未滿18歲之少年，此為被告丁○○行為時所知悉，業據
    其坦承在卷，又依證人石○凱於警詢時證稱：我於109年12月
    底加入詐欺集團，是丁○○介紹我加入等語（見110年度少連
    偵字第413號卷第11頁），足見石○凱係因被告丁○○介紹加入
    ，且於告訴人遭詐欺上開郵局、國泰帳戶存摺及提款卡前，
    即已加入該詐欺集團，並於告訴人遭詐之同日，隨即持上開
    郵局、國泰帳戶提款卡提領款項，足認被告丁○○與石○凱就3
    人以上共同詐欺取財罪、非法由自動付款設備取財罪及洗錢
    罪，均有共同實施之事實，皆應依兒童及少年福利與權益保
    障法第112條第1項前段規定加重其刑。
　㈦被告丙○○○提領上開款項後雖未及上繳詐欺集團即為警查獲，
    然此係與其究竟成立何罪名有關，與其犯非法由自動付款設
    備取財罪之情狀無涉，尚難認其所為有何情輕法重之情，是
    辯護人請求依刑法第59條規定減輕其刑，尚屬無據。
　㈧爰以行為人之責任為基礎，並審酌被告2人依詐欺集團指示為
    上開犯行之犯罪手段，被告丁○○於警詢時自稱經濟狀況勉持
    ，並於本院審理時自稱先前從事服務業，與父母同住，被告
    丙○○○於警詢時自稱經濟狀況小康，並於本院審理時自稱先
    前無業，與父母同住等生活狀況，其2人除本次同期間之詐
    欺及洗錢犯行外，先前並無其他論罪科刑紀錄，可見品行尚
    可，被告丁○○高中肄業，被告丙○○○高中畢業，惟無事證可
    認其2人具有金融、會計、記帳、商業或法律等專業知識之
    智識程度，其造成告訴人受有上開金額之損害，並非輕微，
    且被告2人就本次犯行各有上開獲利，其2人犯後坦承犯行，
    且被告丁○○就洗錢犯行，符合自白減刑之規定，惟均未能與
    告訴人成立調解或賠償其損害等犯後態度之一切情狀，分別
    量處如主文所示之刑，並就被告丁○○部分，諭知罰金如易服
    勞役之折算標準，就被告丙○○○部分，諭知如易科罰金之折
    算標準，以示懲儆。
三、被告丁○○取得百分之4報酬即合計2萬5,600元乙節，業據其
    供承在卷，核屬其本件犯罪所得，而被告丙○○○取得之1,500
    元，名義上雖為車錢，性質仍為犯罪所得，雖均未扣案，仍
    皆應依刑法第38條之1第1項前段宣告沒收，並依同條第3項
    規定，諭知於全部或一部不能沒收或不宜執行沒收時，追徵
    其價額。至被告丙○○○提領之13萬9,000元，並未交付他人即
    為警查獲，核屬其本件犯罪所得，而此部分款項經警查扣後
    ，由警送往臺灣桃園地方檢察署入贓物庫（110年保字第308
    5號），復由該署檢察官對被告丙○○○另案提起公訴後，繫屬
    於臺灣桃園地方法院，並將上開款項移由臺灣桃園地方法院
    保管（110年刑管1363號），此部分款項於本案屬未扣案犯
    罪所得，本院自仍應依上開規定，諭知於全部或一部不能沒
    收或不宜執行沒收時，追徵其價額，惟檢察官於執行時，應
    優先將上開款項發還告訴人。至告訴人之上開存摺、提款卡
    ，衡情業已重新補辦，其沒收與否欠缺刑法上之重要性，爰
    不予沒收，併此敘明。
四、公訴意旨另以被告丙○○○就上開詐欺告訴人郵局、國泰帳戶
    之存摺及提款卡部分，及其後提領款項之犯行，亦涉犯刑法
    第339條之4第1項第1款、第2款之3人以上共同冒用公務員名
    義詐欺取財罪及洗錢防制法第14條第1項之洗錢罪。惟查，
    被告丙○○○自承其係於110年1月9日13時許加入上開詐欺集團
    ，而檢察官提出之證據並無從證明被告丙○○○係早於該時點
    加入，是上開詐欺集團詐得告訴人上開郵局、國泰帳戶之存
    摺及提款卡部分，被告丙○○○既尚未加入該詐欺集團，自無
    從論以3人以上共同冒用公務員名義詐欺取財罪之共同正犯
    。另被告丙○○○嗣後雖持上開國泰帳戶提款卡提領款項，惟
    其提領後隨即為警查獲，並扣得其提領之全數贓款，是公訴
    意旨認被告丙○○○已將款項上繳詐欺集團上游，顯屬誤會，
    故此部分自難論以洗錢罪。再者，被告丙○○○並非自人頭帳
    戶提領詐得款項，而係以告訴人提款卡提領告訴人之款項，
    且無證據證明其已依詐欺集團成員指示將所領款項攜至指定
    地點等待交付，自難認已有製造金流斷點之密切危險，故其
    此部分行為尚未著手於洗錢行為之實行，亦不構成洗錢未遂
    罪，併此敘明。惟上開部分若成立犯罪，與前揭有罪部分，
    具有想像競合犯之裁判上一罪關係，爰不另為無罪之諭知。
據上論斷，應依刑事訴訟法第299條第1項前段，判決如主文。
本案經檢察官甲○○提起公訴，檢察官秦嘉瑋到庭執行職務。
中　　華　　民　　國　　111 　年　　6 　　月　　29　　日
                  刑事第十二庭  審判長法  官  陳正偉
                                      法  官  鄭淳予
                                      法  官  陳志峯峯
以上正本證明與原本無異。
如不服本判決應於收受送達後20日內向本院提出上訴書狀，並應
敘述具體理由；其未敘述上訴理由者於上訴期間屆滿後20日內向
本院補提理由書（均須按他造當事人之人數附繕本）「切勿逕送
上級法院」。
                                      書記官  喻誠德
中　　華　　民　　國　　111 　年　　6 　　月　　29　　日
附錄本案論罪科刑法條全文：
中華民國刑法第339條之2
意圖為自己或第三人不法之所有，以不正方法由自動付款設備取
得他人之物者，處三年以下有期徒刑、拘役或三十萬元以下罰金
。
以前項方法得財產上不法之利益或使第三人得之者，亦同。
前二項之未遂犯罰之。 
中華民國刑法第339條之4
犯第三百三十九條詐欺罪而有下列情形之一者，處一年以上七年
以下有期徒刑，得併科一百萬元以下罰金：
一、冒用政府機關或公務員名義犯之。
二、三人以上共同犯之。
三、以廣播電視、電子通訊、網際網路或其他媒體等傳播工具，
    對公眾散布而犯之。
前項之未遂犯罰之。
洗錢防制法第2條
本法所稱洗錢，指下列行為：
一、意圖掩飾或隱匿特定犯罪所得來源，或使他人逃避刑事追訴
    ，而移轉或變更特定犯罪所得。
二、掩飾或隱匿特定犯罪所得之本質、來源、去向、所在、所有
    權、處分權或其他權益者。
三、收受、持有或使用他人之特定犯罪所得。
洗錢防制法第14條
有第二條各款所列洗錢行為者，處七年以下有期徒刑，併科新臺
幣五百萬元以下罰金。
前項之未遂犯罰之。
前二項情形，不得科以超過其特定犯罪所定最重本刑之刑。